臺灣高等法院臺南分院民事判決
110年度上易字第269號
上  訴  人  李俊典  
被  上訴人  蔡佳足  
上列當事人間請求侵權行為損害賠償事件，上訴人對於中華民國
110年8月26日臺灣臺南地方法院第一審判決（110年度訴字第628
號），提起上訴，本院於111年1月13日言詞辯論終結，判決如下
：
    主  文
上訴駁回。
第二審訴訟費用由上訴人負擔。
    事實及理由
一、被上訴人乙○○（下稱乙○○）於原審起訴主張：兩造於民國（
    下同）98年9月28日結婚，於109年11月9日經判決離婚確定
    。而上訴人甲○○（下稱甲○○）在兩造夫妻關係存續中，於10
    0年4月28日與訴外人林碧玉在臺南市○區○○路000號0樓之2即
    兩造當時住處親吻、合意性交；另於100年5月7日與林碧玉
    在旅館內合意性交，故意不法侵害乙○○基於配偶關係之身分
    法益而情節重大。甲○○復於兩造子女面前以言語羞辱、諷刺
    、鄙視乙○○，造成乙○○精神極度痛苦，爰依侵權行為之法律
    關係，請求甲○○賠償精神慰撫金新臺幣（下同）200萬元及
    法定遲延利息。原審判命甲○○應給付乙○○30萬元本息，並無
    不當（原審判命甲○○應給付30萬元本息，駁回乙○○其餘請求
    ，就駁回部分，未據乙○○聲明不服，業已確定）。並答辯聲
    明：上訴駁回。
二、上訴人甲○○則以：乙○○僅提出一張其與林碧玉在房間赤裸上
    身躺在床上之合照，縱有衣衫不整且獨處之狀況，然仍無積
    極直接證據證明二人有性器接合及合意性交情事。又乙○○既
    已表示原諒甲○○，甲○○於婚姻關係存續中，亦未再與林碧玉
    有任何聯繫，依一般客觀認知，原諒外遇自應解釋為拋棄損
    害賠償請求權。次按民法第143條之立法意旨在考慮夫妻一
    方不便行使對於他方之權利，然乙○○於婚姻存續中多次對甲
    ○○提起訴訟請求賠償，乙○○並無不便行使權利之情事，本件
    應無民法第143條之適用。乙○○於100年12月間知悉甲○○與林
    碧玉之事，其請求權時效已於102年12月底完成，甲○○拒絕
    給付。再按乙○○長達9年3月不行使權利，並表示原諒之意，
    足以引起甲○○之正當信任，認為其已不欲行使權利，是其再
    為行使權利有違誠信原則，而屬權利失效。乙○○長期舊事重
    提，將一切無限上綱至當年發生之事，致兩造精神受到損害
    ，乙○○為與有過失。原審未考量甲○○之經濟狀況及10年來改
    過之態度，逕以10年前錯事重判賠償30萬元，不符比例原則
    。原審判命甲○○應給付乙○○30萬元本息，顯有違誤，為此提
    起上訴等語，資為抗辯。並上訴聲明：㈠原判決不利於上訴
    人部分廢棄。㈡上開廢棄部分，被上訴人在第一審之訴及假
    執行之聲請均駁回。
三、兩造不爭執之事實：
  ㈠兩造於98年9月28日結婚，於109年11月9日經本院以109年度
    家上字第9號判決離婚確定。
  ㈡甲○○於100年4月28日與林碧玉在臺南市○區○○路000號0樓之2
    兩造當時住處親吻；於100年5月7日與林碧玉在某汽車旅館
    房間內，林碧玉坐在甲○○之大腿上，二人擁抱及頭靠頭合照
    ，另赤裸上身躺在床上合照。上情遭乙○○於100 年12月間發
    現，惟乙○○仍與甲○○繼續維持婚姻關係至判決離婚為止。
  ㈢甲○○於100年4月28日、100年5月7日與林碧玉所為之上開行為
    ，均屬侵害乙○○基於配偶關係之身分法益而情節重大之侵權
    行為，兩造均不爭執。
  ㈣乙○○於本院106年度家上字第89號離婚事件中，自認其於100
    年12月間知悉甲○○與林碧玉有上開行為，並選擇原諒甲○○外
    遇之事實（乙○○主張：其在上開事件未曾表示原諒）。
四、本件爭點：
  ㈠甲○○於100年5月7日與林碧玉是否有合意性交之行為？
  ㈡乙○○於100年12月間知悉甲○○上開行為，並原諒甲○○，此情是
    否代表乙○○已捨棄對甲○○侵害配偶權之侵權行為損害賠償請
    求權？
  ㈢乙○○之侵權行為損害賠償請求權，是否已罹於2年消滅時效？
    乙○○主張兩造於婚姻關係存續中，其對甲○○之侵權行為請求
    權時效不完成，故兩造於109年11月9日經判決離婚確定後，
    其於1年內（110年4月9日）提起本訴請求損害賠償，依民法
    第143條規定，並未罹於2年消滅時效，是否可採？
  ㈣甲○○主張本件有權利失效原則、權利濫用之適用，是否可採
    ？
  ㈤若乙○○請求甲○○賠償精神慰撫金為有理由，其數額以若干為
    適當？
五、得心證之理由：
  ㈠甲○○於100年4月28日與林碧玉在兩造當時住處親吻，及於100
    年5月7日與林碧玉在某汽車旅館房間內合意性交，均屬侵害
    乙○○配偶權之行為：
  1.按一造當事人於主張之事實已有相當之證明，而他造當事人
    對於抗辯事實並無確實證明方法，僅以空言爭執者，當然認
    定其抗辯事實非真正（最高法院87年度台上字第730號判決
    意旨參照）。又民事訴訟之證明程度僅須達「相當之證明」
    為已足，即主張該事實存在之當事人所提出之證據，證明程
    度已與使法院認定該事實存在之心證相當，且優於主張該事
    實不存在之他造當事人，即應認該事實存在，係採優勢證據
    法則，非如刑事訴訟須對事實存在達到「無合理之懷疑」之
    證明程度。
　2.次按因故意或過失，不法侵害他人之權利者，負損害賠償責
    任。故意以背於善良風俗之方法，加損害於他人者亦同。不
    法侵害他人之身體、健康、名譽、自由、信用、隱私、貞操
    ，或不法侵害其他人格法益而情節重大者，被害人雖非財產
    上之損害，亦得請求賠償相當之金額。前2項規定，於不法
    侵害他人基於父、母、子、女或配偶關係之身分法益而情節
    重大者，準用之；民法第184條第1項、第195條第1項、第3
    項分別定有明文。又侵害配偶權之行為，並不以通姦行為為
    限，倘夫妻任一方與他人間存有逾越結交普通朋友等一般社
    交行為之不正常往來，其行為已逾社會一般通念所能容忍之
    範圍，已達破壞婚姻共同生活之圓滿安全及幸福之程度，即
    足當之。　
  3.查甲○○於100年4月28日與林碧玉在臺南市○區○○路000號0樓
    之兩造當時住處親吻；另於100年5月7日與林碧玉在某汽車
    旅館房間內，林碧玉坐在甲○○之大腿上，二人擁抱及頭靠頭
    合照，又赤裸上身躺在床上合照等事實，為兩造所不爭（見
    本院卷第201頁），並有乙○○提出之照片在卷可稽（見原審
    訴字卷第67、87頁），上開事實堪信為真實。
　4.而甲○○於100年4月28日與林碧玉在臺南市○區○○路000號0樓
    之2即兩造當時住處固有親吻之行為，然觀諸乙○○提出之照
    片（見原審訴字卷第67頁下方照片），其發生地點係在兩造
    住處，且甲○○與林碧玉衣著整齊，此外乙○○亦未舉證證明上
    開2人有合意性交之情事；是乙○○主張甲○○與林碧玉於上開
    時地同時有合意性交之行為云云，尚難憑採。至乙○○主張甲
    ○○於100年5月7日與林碧玉在某汽車旅館房間內有合意性交
    行為一節，審諸乙○○業已提出該2人躺在汽車旅館房間內床
    上之照片為證（見原審訴字卷第67頁上方照片、第87頁），
    就其主張已為相當之證明。而衡諸一般社會經驗法則，婚外
    男女前往汽車旅館之目的，排除從事不法交易或行為之外，
    無非係為進行性交行為；就此甲○○更未曾抗辯其與林碧玉赤
    裸躺在汽車旅館房間內床上有何其他目的，是該2人共處於
    汽車旅館，且赤裸上身躺在床上之目的係為性交至明（因照
    片未拍攝至2人下身，故僅稱赤裸上身）。此外觀諸上開時
    地，林碧玉坐在甲○○之大腿上，2人擁抱及頭靠頭合照，更
    赤裸上身躺在床上，2人舉動相當親暱，依一般社會通念，
    實難信該2人未有性交之行為。從而，甲○○於100年5月7日除
    與林碧玉有上開親暱舉動外，並有合意性交之行為，堪以認
    定。
  5.甲○○於100年5月7日與林碧玉在汽車旅館所為之合意性交行
    為，乃甲○○於兩造婚姻關係存續中所為之通姦行為，自屬侵
    害乙○○基於配偶關係之身分法益而情節重大之侵權行為。而
    甲○○於100年4月28日與林碧玉在臺南市○區○○路000號0樓之2
    兩造當時住處親吻之行為，亦屬逾越結交普通朋友等一般社
    交行為之不正常往來。衡諸社會一般通念，上開二行為皆已
    逾越夫妻所能容忍之範圍，已達破壞婚姻共同生活之圓滿安
    全及幸福之程度，揆諸上開說明，均屬侵害乙○○配偶權之行
    為。又上開二行為均屬侵害乙○○配偶權之行為，亦為甲○○所
    不爭（見本院卷第201頁）。從而，乙○○就甲○○之上開行為
    ，基於侵權行為之法律關係，請求甲○○賠償非財產上損害，
    洵屬有據。
  ㈡乙○○雖自認其於100年12月間原諒甲○○之上開行為，與甲○○維
    持婚姻關係，惟仍不影響乙○○對甲○○之侵權行為損害賠償請
    求權：
  1.按夫妻之一方宥恕他方與配偶以外之人合意性交行固生一定
    之法律上效果，在民事法上，依民法第1053條規定，將使宥
    恕之一方不得以上開事由請求離婚，乃立法者對請求裁判離
    婚所為之限制；而在刑事法上，則係指具有告訴權之人，對
    其配偶之通姦行為表示寬容之意思，乃立法者對除罪化前刑
    法第239條之罪所附加之刑事訴追要件，意在限縮通姦行為
    之刑事處罰於必要範圍內，均與債權人明確表示捨棄民事上
    侵害配偶權之損害賠償請求權、免除債務人法律責任之情形
    有所不同，無從認為債權人已捨棄或免除債務人應負之損害
    賠償責任。
  2.甲○○固抗辯：乙○○前於兩造間本院106年度家上字第89號離
    婚事件中，已自認其於100年12月間知悉甲○○與林碧玉之上
    開情事，並選擇原諒甲○○之外遇，乙○○亦曾口頭承諾、意思
    表示原諒甲○○，此由兩造之長女於102年10月17日出生，即
    可證明乙○○已原諒甲○○，並捨棄對甲○○侵害配偶權之侵權行
    為損害賠償請求權，且甲○○事後亦與林碧玉斷絕聯絡，益徵
    兩造已成立和解，乙○○自不得再對甲○○請求侵害配偶權之損
    害賠償云云，並提出原法院105年度婚字第160號、106年度
    婚字第170號及本院106年度家上字第89號判決影本各1份為
    證（見原審訴字卷第35至56頁）。查乙○○於本院106年度家
    上字第89號離婚事件中，固曾提出書狀自認「本人於100年1
    2月間發現甲○○與本人同事外遇，本人為維護子女利益及家
    庭和諧，『原諒甲○○之過錯』，與其繼續維持婚姻關係」（見
    本院106家上89卷二第144頁，本院影印附卷編為本院卷第21
    4頁），惟尚難依此遽認乙○○有與甲○○就上開侵權行為損害
    賠償請求權達成和解之意。又乙○○雖於100年12月間原諒甲○
    ○之上開行為，並與甲○○維持婚姻關係，然揆諸上開說明，
    仍與乙○○明確表示捨棄民事上侵害配偶權之損害賠償請求權
    或免除甲○○賠償責任之情形有別。甲○○以此抗辯乙○○已捨棄
    或免除甲○○應負之損害賠償責任，核屬無據。
  ㈢乙○○之侵權行為損害賠償請求權有民法第143條之適用，尚未
    罹於消滅時效：
  1.按夫對於妻或妻對於夫之權利，於婚姻關係消滅後1年內，
    其時效不完成；民法第143條定有明文。考其立法意旨，係
    為維持家室和平之目的，婚姻關係存續中，夫妻一方實不便
    行使對於他方之權利，縱婚姻關係消滅後，亦不便速為主張
    ，特以上開規定以資因應。故所稱之權利，以在婚姻關係存
    續中所生之權利為限。又所謂時效不完成，乃時效期間行將
    完成之際，有不能或難於中斷時效之事由，而使時效於該事
    由終止後一定期間內，暫緩完成，俾請求權人得於此一定期
    間內行使權利，以中斷時效之制度（最高法院80年台上字第
    2497號判決意旨參照）。
  2.查乙○○對甲○○上開侵害配偶權之侵權行為損害賠償請求權，
    係在兩造婚姻關係存續中發生，依民法第143條規定，其請
    求權時效因當時兩造婚姻關係存續而暫緩完成。而兩造嗣於
    109年11月9日經裁判離婚，有本院109年度家上字第9號、10
    9年度家聲字第17號判決及兩造戶籍資料附卷可參（見本院
    卷第63、107至108、117至118頁），則乙○○於離婚後1年內
    之110年4月9日起訴請求，有乙○○起訴狀上收文章可稽（見
    原審補字卷第15頁），依上開說明，乙○○對甲○○上開侵害配
    偶權之侵權行為損害賠償請求權自未罹於時效。
  3.甲○○雖辯稱：民法第143條之立法意旨在考量婚姻關係存續
    中，夫妻一方實不便行使對於他方之權利而設，然乙○○於兩
    造婚姻關係存續中，已多次對甲○○提起訴訟請求損害賠償(
    如原法院107年度南小字第1728號、108年度南簡字第1152號
    、109年度南簡字第257號、109年度南小字第1446號、109年
    度南簡字第1044號及109年度南簡字第1172號)，顯然乙○○並
    無不便行使權利之情，故本件無民法第143條之適用，應回
    歸適用民法第197條第1項，是乙○○之請求權已罹於2年消滅
    時效云云。惟查，乙○○雖於婚姻關係存續中，對甲○○提起多
    件訴訟，有上開判決附卷可查（見本院卷第217至245頁），
    然民法第143條並未將夫妻一方已無不便行使權利之情形，
    定為時效繼續進行之事由，是本件自仍有民法第143條規定
    之適用。甲○○上開所辯，尚無足採。
　㈣乙○○提起本訴並非權利濫用，亦無權利失效原則之適用：
    甲○○雖抗辯：乙○○自知悉後長達9年3月不行使權利，並表示
    原諒之意，足以引起甲○○之正當信任，認為其已不欲行使權
    利，是其再為行使權利有違誠信原則，而屬權利失效云云。
    惟按權利之行使，不得違反公共利益或以損害他人為主要目
    的。行使權利，履行義務，應依誠實及信用方法，固為民法
    第148條所明定。然當事人行使權利，雖足使他人喪失利益
    ，但茍非以損害他人為主要目的，即不在該條所定範圍內（
    最高法院45年度台上字第105號判決意旨參照）。查乙○○本
    得對甲○○行使侵害配偶權之損害賠償請求權，雖其時隔9年
    餘始提起本訴請求賠償，然此係法律規定暫緩時效之進行所
    致，難認乙○○係以損害甲○○為主要目的。是乙○○提起本訴既
    係權利之正當行使，自非權利濫用，亦無權利失效原則之適
    用。
  ㈤乙○○得對甲○○請求之精神慰撫金以30萬元為適當：
  1.按慰藉金之賠償須以人格權遭遇侵害，使精神上受有痛苦為
    必要，其核給之標準固與財產上損害之計算不同，然非不可
    斟酌雙方身分資力與加害程度，及其他各種情形核定相當之
    數額。又非財產上損害之慰撫金數額，究竟若干為適當，應
    斟酌兩造身分、地位及經濟狀況，俾為審判之依據（最高法
    院51年台上字第223號、86年度台上字第511號判決意旨參照
    ）。
  2.查甲○○之上開行為，已侵害乙○○基於配偶關係之身分法益且
    情節重大，乙○○精神上受有痛苦，自屬當然。而甲○○與林碧
    玉於兩造婚姻關係存續中為合意性交及親吻等逾越結交普通
    朋友等一般社交行為之不正常往來，乙○○精神上所受之痛苦
    要非輕微。審酌兩造均為公務員，均有一定身分、地位，及
    甲○○109年所得000萬0,000元、財產總額000萬0,000元，乙○
    ○109年所得000萬0,000元、財產總額000萬0,000元，均有相
    當之所得及資產，有兩造稅務電子閘門財產所得調件明細表
    在卷可按（見本院卷第121至137頁），暨乙○○曾表示原諒甲
    ○○之上開行為，甲○○事後亦未再與林碧玉有何聯繫，且時隔
    9年餘始請求賠償，其受創程度已隨時間經過而日漸淡微等
    各種情形，認乙○○請求之非財產上損害以30萬元為適當（本
    院除考量原審所斟酌之各種情形外，雖併衡酌乙○○前曾原諒
    甲○○，甲○○事後未再與林碧玉有何聯繫，且受創程度已日漸
    淡微等情，然本院斟酌甲○○加害之情節、乙○○受害之輕重及
    兩造之身分、地位、經濟狀況，仍認精神慰撫金應以30萬元
    為適當），其逾此範圍之請求，即屬無據。
六、綜上所述，乙○○基於侵權行為之法律關係，請求甲○○給付精
    神慰撫金30萬元，及自起訴狀繕本送達翌日即110年5月4日
    （見原審訴字卷第17頁）起至清償日止，按週年利率百分之
    5計算之利息，為有理由，應予准許；至逾此範圍之請求，
    則屬無據，應予駁回。原審判命甲○○應給付30萬元本息，並
    依職權宣告假執行，及依甲○○聲請酌定相當之擔保金額准為
    免予假執行之宣告，於法並無不合。上訴論旨指摘原判決不
    當，求予廢棄改判，為無理由，應駁回其上訴。
七、本件事證已臻明確，兩造其餘之攻擊或防禦方法及所用之證
    據，經本院斟酌後，認為均不足以影響本判決之結果，爰不
    逐一論列，附此敘明。
八、據上論結，本件上訴為無理由，依民事訴訟法第449 條第1
    項、第78條，判決如主文。
中　　華　　民　　國　　111 　年　　2 　　月　　17　　日
                  民事第四庭    審判長法　官  張世展

                                      法　官  洪挺梧  

                                      法　官  黃佩韻
上為正本係照原本作成。
不得上訴。
中　　華　　民　　國　　111 　年　　2 　　月　　17　　日
                                      
　　　　　　　　　　　　　　　　　　　書記官  黃玉秀